臺灣高等法院刑事判決
111年度上易字第370號
上  訴  人  
即  被  告  張素華


上列上訴人即被告因賭博案件，不服臺灣臺北地方法院109年度
易字第452號，中華民國110年12月29日第一審判決（起訴案號：
臺灣臺北地方檢察署108年度偵字第26731、21035號），提起上
訴，本院判決如下：
    主  文
上訴駁回。
張素華緩刑貳年。
    事實及理由
一、經本院審理結果，認第一審以上訴人即被告張素華（下稱被
    告）共同犯圖利聚眾賭博罪，判處有期徒刑3月，並諭知易
    科罰金折算之標準為新臺幣1,000元折算1日，並依法宣告沒
    收，認事用法、量刑及沒收均無不當，應予維持，並引用第
    一審判決書記載之事實、證據及理由（如附件）。
二、被告上訴意旨略以：案發當天被告是去水噹噹清茶館（下稱
    清茶館）敘舊聊天，生病去拿藥，沒有參與楊崇志共同圖利
    聚眾賭博，我也不認識「蔡凱蘿」。至於其手機的通訊軟體
    LINE（下稱LINE）訊息，是楊崇志以LINE將簽注單傳送給「
    蔡凱蘿」，再由「蔡凱蘿」負責下注金額。被告雖將LINE訊
    息傳送公布於群組，但非參與賭博云云。
三、駁回上訴之理由：
　㈠原審依調查證據之結果，認定被告張素華、楊崇志（業經原
    審判決確定）與真實姓名年籍不詳、通訊軟體LINE暱稱「蔡
    凱蘿」之成年人（下稱「蔡凱蘿」）共同基於在公眾得出入
    之場所賭博、意圖營利供給賭博場所及聚眾賭博之犯意聯絡
    ，由楊崇志自民國108年8月4日起至108年8月15日為警查獲
    日止，向商文章租用其所承租臺北市○○區○○街000號之清茶
    館為公眾得出入之賭博場所，聚集不特定多數人到場簽選號
    碼賭博財物，並與賭客對賭財物，由賭客自行圈選香港六合
    彩、天天樂（美國加州彩券）、今彩539號碼下注，分為2組
    、3組號碼（即俗稱2星、3星）組合供賭客簽賭，每注簽注
    金額為80元，楊崇志再以LINE將簽注單、下注金額傳送予「
    蔡凱蘿」，由「蔡凱蘿」負責計算下注金額、收取簽注單及
    賭資，另由張素華以LINE接收「蔡凱蘿」傳送之封牌時間、
    賠率、號碼、簽注單訊息，再以圈選號碼核對六合彩、天天
    樂、今彩539之開獎號碼，賭客如簽中2星、3星者，可分別
    向楊崇志領取5,300元、5萬7,000元，如未簽中，下注賭資
    即歸楊崇志所有。嗣於108年8月15日19時許，警方持法院核
    發之搜索票至上址執行搜索，當場查獲馬文田、李玉玲、劉
    新妹、丘國昆、吳天賜、周宗本在現場下注，並扣得如原判
    決附表所示之物。被告係犯刑法第266條第1項前段之在公眾
    得出入之場所賭博罪、第268條前段之意圖營利供給賭博場
    所罪及同條後段之意圖營利聚眾賭博罪。其一行為觸犯上開
    3罪名，為想像競合犯，應依刑法第55條規定，從一重之意
    圖營利聚眾賭博罪處斷，業於原判決理由中論述明確，且於
    量刑時審酌被告不思從事正當工作以謀生計，罔顧法治，與
    楊崇志、「蔡凱蘿」共同非法經營地下簽賭並提供賭博場所
    ，助長社會大眾投機風氣，影響社會秩序及善良風俗，殊非
    可取。衡酌被告犯後於警詢、偵訊中坦承部分犯行，於原審
    審理中改口否認犯行之犯後態度，兼衡其犯罪動機、目的、
    手段、犯罪情節、自述受有國中畢業之教育程度、本案發生
    時從事殯葬業、現無業、由其兒子扶養之家庭生活與經濟狀
    況（原審易字卷三第108頁）等一切情狀，量處有期徒刑3月
    ，並諭知易科罰金折算之標準，所為量刑已就刑法第57條規
    定詳為審酌，尚稱妥適，既未逾越法定刑度，亦無濫用自由
    裁量之權限，並無明顯失當或不合比例原則之處。
  ㈡原審同案被告楊崇志於偵訊亦自承有在清茶館經營六合彩、
    今彩539、美國加州天天樂賭博之事實（偵字第21035號卷第
    174～175頁）。而被告在警詢中供稱：「（你在臺北市○○區○
    ○街000號1樓地下簽注站擔任何種職務？工作職掌內容為何
    ？）沒有職務。我只是幫忙傳達蔡凱蘿要告知簽注站負責人
    楊崇志的訊息。（你有無在臺北市○○區○○街000號1樓擔任收
    牌人員？）我不是收牌人員。（你稱你並非收牌人員，蔡凱
    蘿已是楊崇志所聘請的員工，兩人已利用通訊軟體LINE傳送
    工作相關事宜，為何蔡凱蘿於8月4日起至15日還要將539、
    六合彩相關擋牌事宜及號碼告知你，且將簽單傳送給你，你
    做何解釋？）因為楊崇志現場要泡茶給其他客人喝還要送客
    已經很忙，我向老闆楊崇志告知我可以幫你轉達蔡凱蘿的訊
    息。……（你是否知情楊崇志經營地下簽注站？）知道。（你
    稱你知情楊崇志該行為已經違背法律，為何你還要幫忙楊崇
    志？）因為我看他年邁且身體不好，所以才幫忙他。……（你
    是否知道楊崇志經營地下簽注站？）知道。（你稱你剛剛才
    知道，但蔡凱蘿從8月5日起就將539及六合彩相關擋牌事宜
    、簽注號碼、簽單告知你，與你所述有所矛盾，你做何解釋
    ？）我8月5號就已經知道了」等語（偵字第21035號卷第29～
    35頁）。其於偵查時亦稱：「（是否認識蔡凱蘿？）認識。
    （蔡凱蘿有無將今彩五三九、六合彩等相關號碼及簽單告訴
    你？）有。（蔡凱蘿為何要告訴你？）因為要把這個號碼傳
    給楊崇志，他在賣茶很忙，無法分身。（蔡凱蘿不會自己傳
    號碼給楊崇志，為何要你傳？）我是幫楊崇志忙，蔡凱蘿是
    把號碼傳到我手機給我，因為楊崇志在倒茶很忙，我再把號
    碼告訴楊崇志。（如果楊崇志在不忙的時候，還要傳號碼給
    你嗎？）楊崇志都很忙。（所以蔡凱蘿都是把號碼傳給你嗎
    ？）傳給我比較多。（你不是去喝茶嗎，為何要在櫃檯幫楊
    崇志抄號碼？）因為茶藝館利潤很微薄，我跟楊崇志認識很
    久了，都是去那裡幫他忙。…（你何時去茶藝館幫忙？）8月
    4日。（你8月4日開始幫忙，就在幫忙楊崇志傳號碼了嗎？
    ）是」等語（偵字第21035號卷第175～176頁），足見被告確
    有為經營六合彩、今彩539、美國加州天天樂賭博之楊崇志
    ，接收「蔡凱蘿」要通知楊崇志相關擋牌事宜、簽注號碼、
    簽單之事實。又原審勘驗被告所有OPPO牌手機（IMEI：0000
    00000000000）並擷取圖片結果，被告自108年8月4日至同月
    15日，除8月11日外，均有持續按日接收「蔡凱蘿」所傳送
    之今彩539擋牌、限牌通知、六合彩擋牌通知、開牌通知，
    且於8月15日尚有接收「蔡凱蘿」所傳「8/15 2姐539 12×21
    ×27×37 双×1」之簽注訊息等情，有原審勘驗筆錄、扣案手
    機內LINE對話紀錄擷圖附卷可佐（原審易字卷一第87～91、2
    05～229頁），足證被告與楊崇志及「蔡凱蘿」與賭客對賭香
    港六合彩、天天樂、今彩539號碼，再以LINE將簽注單、下
    注金額傳送予「蔡凱蘿」，由「蔡凱蘿」負責計算下注金額
    、收取簽注單及賭資，被告再以LINE接收「蔡凱蘿」傳送之
    封牌時間、賠率、號碼、簽注單訊息告知楊崇志等事實，則
    被告與楊崇志及「蔡凱蘿」共同經營六合彩、天天樂、今彩
    539簽賭之行為有犯意聯絡及行為分擔。是被告以未參與楊
    崇志共同圖利聚眾賭博，亦不認識「蔡凱蘿」，其雖將Line
    訊息傳送公布於群組，並非參與賭博云云置辯，顯非可採。
  ㈢被告另辯稱其是去看醫生拿藥云云。但被告於本院審理中供
    稱：水噹噹清茶館沒有醫生或藥劑師，我買藥是在隔壁等語
    （本院卷第60頁）。是清茶館內既無醫生或藥劑師可為被告
    治療疾病或領取藥物，而被告卻自108年8月4日至同年月15
    日，除8月11日外，均有持續按日接收「蔡凱蘿」所傳送之
    今彩539擋牌、限牌通知、六合彩擋牌通知、開牌通知，並
    於8月15日尚有接收「蔡凱蘿」傳送「8/15 2姐539 12×21×2
    7×37 双×1」之簽注訊息。以被告接收擋牌通知、傳送簽注
    訊息時間非短，顯見被告確實在清茶館是為楊崇志與賭客對
    賭。況且被告若係去看醫生，何需為楊崇志接收「蔡凱蘿」
    之訊息，是被告上開所辯，亦非可採。
  ㈣綜上所述，本件被告上訴為無理由，應予駁回。　   
四、緩刑之宣告：
　　查被告未曾因故意犯罪受有期徒刑以上刑之宣告，有本院被
    告前案紀錄表在卷可稽。本院審酌被告現年63歲，惟身體健
    康狀況不佳，有臺安醫院及臺北醫學大學附設醫院病歷可稽
    （原審易字卷二第31～251、259～277頁）。被告雖否認犯行
    ，惟經此次偵、審及科刑程序之教訓，應知所警惕，故認本
    件對被告所宣告之刑，以暫不執行為適當，爰併宣告緩刑2
    年，以啟自新。
據上論斷，應依刑事訴訟法第368條、第373條，判決如主文。
本案經檢察官楊舒雯提起公訴，檢察官吳慧蘭到庭執行職務。
中　　華　　民　　國　　111 　年　　6 　　月　　28　　日
                  刑事第七庭    審判長法　官  孫惠琳
                                      法　官  連雅婷
                                      法　官  張育彰
以上正本證明與原本無異。
不得上訴。
                                      書記官  蔡麗春
中　　華　　民　　國　　111 　年　　6 　　月　　28　　日
附件：
 臺灣臺北地方法院刑事判決
109年度易字第452號
公　訴　人　臺灣臺北地方檢察署檢察官
被　　　告　張素華　女　民國00年0月00日生
　　　　　　　　　　身分證統一編號：Z000000000號
　　　　　　　　　　住新北市○○區○○路000號8樓
上列被告因賭博案件，經檢察官提起公訴（108年度偵字第26731
號、108年度偵字第21035號），本院判決如下：
    主  文
張素華共同犯圖利聚眾賭博罪，處有期徒刑參月，如易科罰金，
以新臺幣壹仟元折算壹日。
扣案如附表編號一所示之物沒收。
    犯罪事實
一、張素華、楊崇志（業經本院判決共同犯圖利聚眾賭博罪）與
    真實姓名年籍不詳、通訊軟體LINE（下稱LINE）暱稱「蔡凱
    蘿」之成年人（下稱「蔡凱蘿」）共同基於在公眾得出入之
    場所賭博、意圖營利供給賭博場所及聚眾賭博之犯意聯絡，
    由楊崇志自民國108年8月4日起至108年8月15日為警查獲日
    止，向商文章租用其所承租臺北市○○區○○街000號之水噹噹
    清茶館（下稱清茶館）為公眾得出入之賭博場所，聚集不特
    定多數人到場簽選號碼賭博財物，並與賭客對賭財物，由賭
    客自行圈選香港六合彩、天天樂（美國加州彩券）、今彩53
    9號碼下注，分為2組、3組號碼（即俗稱2星、3星）組合供
    賭客簽賭，每注簽注金額為新臺幣（下同）80元，楊崇志再
    以LINE將簽注單、下注金額傳送予「蔡凱蘿」，由「蔡凱蘿
    」負責計算下注金額、收取簽注單及賭資，另由張素華以LI
    NE接收「蔡凱蘿」傳送之封牌時間、賠率、號碼、簽注單訊
    息，再以圈選號碼核對六合彩、天天樂、今彩539之開獎號
    碼，賭客如簽中2星、3星者，可分別向楊崇志領取5,300元
    、5萬7,000元，如未簽中，下注賭資即歸楊崇志所有。嗣於
    108年8月15日19時許，警方持本院核發之搜索票至上址執行
    搜索，當場查獲馬文田、李玉玲、劉新妹、丘國昆、吳天賜
    、周宗本在現場下注，並扣得如附表所示之物，始悉上情。
二、案經臺北市政府警察局萬華分局報告臺灣臺北地方檢察署檢
    察官偵查起訴。
    理  由
壹、證據能力
一、按被告以外之人（包括證人、鑑定人、告訴人、被害人及共
    同被告等）於審判外之言詞或書面陳述，雖不符刑事訴訟法
    第159條之1至第159條之4之規定，而經當事人於審判程序同
    意作為證據，法院審酌該言詞陳述或書面陳述作成時之情況
    ，認為適當者，亦得為證據；當事人、代理人或辯護人於法
    院調查證據時，知有刑事訴訟法第159條第1項不得為證據之
    情形，而未於言詞辯論終結前聲明異議者，視為有前項之同
    意，同法第159條之5定有明文。立法意旨在於傳聞證據未經
    當事人之反對詰問予以核實，原則上先予排除。惟若當事人
    已放棄反對詰問權，於審判程序中表明同意該等傳聞證據可
    作為證據；或於言詞辯論終結前未聲明異議，基於尊重當事
    人對傳聞證據之處分權，及證據資料愈豐富，愈有助於真實
    發見之理念，且強化言詞辯論主義，使訴訟程序得以順暢進
    行，上開傳聞證據亦均具有證據能力。查本判決下列所引用
    之被告以外之人於審判外之供述證據資料，因公訴人、被告
    張素華對本院提示之卷證，就證據能力部分表示同意有證據
    能力【見109年度易字第452號卷（下稱易卷），易卷一第67
    至72頁】，且迄至言詞辯論終結前均未再聲明異議（見易卷
    三第97至109頁），而本院審酌上開證據資料製作時之情況
    ，無不當取供及證明力明顯過低之瑕疵，認以之作為證據應
    屬適當，故揆諸上開規定，認上開證據資料應有證據能力。
二、本判決下列認定事實所引用之非供述證據，並無證據證明係
    公務員違背法定程序取得之證據，且與本件待證事實具有自
    然之關聯性，均得作為證據。
貳、實體事項
一、認定犯罪事實所憑證據及理由
  ㈠上開犯罪事實，被告固坦承於108年8月15日警方前往清茶館
    搜索時，其有在現場之事實，惟矢口否認有何與同案被告楊
    崇志、「蔡凱蘿」共同在公眾得出入之場所賭博、意圖營利
    供給賭博場所及聚眾賭博之犯行，並辯稱：我當天是去萬華
    草藥店買藥，去清茶館是要泡茶的，沒有去賭博，楊崇志、
    「蔡凱蘿」與我無關，我也不認識「蔡凱蘿」云云。
　㈡經查：
　⒈同案被告楊崇志基於在公眾得出入之場所賭博、意圖營利供
    給賭博場所及聚眾賭博之犯意，自108年8月4日起至108年8
    月15日為警查獲日止，向商文章租用其所承租清茶館為公眾
    得出入之賭博場所，聚集不特定多數人到場簽選號碼賭博財
    物，並與賭客對賭財物，由賭客自行圈選香港六合彩、天天
    樂、今彩539號碼下注，分為2組、3組號碼（即俗稱2星、3
    星）組合供賭客簽賭，每注簽注金額為80元，再以圈選號碼
    核對六合彩、天天樂、今彩539之開獎號碼，賭客如簽中2星
    、3星者，可分別向同案被告楊崇志領取5,300元、5萬7,000
    元，如未簽中，下注賭資即歸同案被告楊崇志所有。嗣於10
    8年8月15日19時許，警方持本院核發之搜索票至上址執行搜
    索，被告在場並當場查獲馬文田、李玉玲、劉新妹、丘國昆
    、吳天賜、周宗本在現場下注，並扣得如附表所示之物乙節
    ，為被告所不爭執（見易卷一第65至71頁），核與證人即同
    案被告楊崇志、證人商文章、馬文田、李玉玲、劉新妹、丘
    國昆、吳天賜、周宗本之證述大致相符【見108年度偵字第2
    1035號卷（下稱第21035號卷）第15至25頁、第39至46頁、
    第47至50頁、第53至56頁、第59至62頁、第65至70頁、第73
    至76頁、第81至84頁、第173至179頁、第225至228頁、第24
    5至247頁，易卷一第67頁、第70至71頁、易卷二第481至482
    頁】，並有本院108年聲搜字第000908號搜索票、臺北市政
    府警察局萬華分局搜索扣押筆錄、扣押物品目錄表、李玉玲
    之六合彩、今彩539簽注單、劉新妹、馬文田之今彩539簽注
    單、周宗本之天天樂簽注單、扣案被告、同案被告楊崇志、
    商文章手機內通訊軟體LINE對話紀錄及相關簽單翻拍照片、
    監視器畫面擷取照片、現場、扣押物品照片及蒐證照片在卷
    可稽（見第21035號卷第95至103頁、第107頁、第109頁、第
    111頁、第113頁、第115至119頁、第121至126頁、第126至1
    38頁、第139至142頁、第143至144頁、第145頁），上開事
    實，首堪認定。
  ⒉按共同實行犯罪行為之人，在合同意思範圍以內，各自分擔
    犯罪行為之一部，相互利用他人之行為，以達其犯罪之目的
    者，即應對於全部所發生之結果，共同負責，不問犯罪動機
    起於何人，亦不必每一階段犯行，均經參與。又關於犯意聯
    絡，不限於事前有所協議，其於行為當時，基於相互之認識
    ，以共同犯罪之意思參與者，亦無礙於共同正犯之成立。且
    數共同正犯之間，原不以直接發生犯意聯絡者為限，即有間
    接之聯絡者，亦包括在內。已參與分擔犯罪構成要件行為之
    共同正犯，既已共同實行犯罪行為，則該行為人，無論係先
    參與謀議，再共同實行犯罪，或於行為當時，基於相互之認
    識，以共同犯罪之意思參與，均成立共同正犯（最高法院10
    3年度台上字第4232號判決意旨參照）。查同案被告楊崇志
    於警詢中陳稱：「（警方檢視你持有的工作機，你的工作機
    SAMSUNG手機1支LINE名稱『蔡凱蘿』就是你所聘請的員工是否
    屬實？『蔡凱蘿』是否負責何種工作？）是。他是負責做紀錄
    。（你稱『蔡凱蘿』工作為做紀錄，你為何在臺北市○○區○○街
    000號無法在現場做紀錄？）因為我要等開獎時間開獎才有
    辦法核對，無法在現場做紀錄。（你稱『蔡凱蘿』只負責做紀
    錄而已，她為何要在LINE向你告知何時封牌並告知地下今彩
    539及六合彩相關擋牌訊息以及你要向她報帳，與你所述單
    純做紀錄有所矛盾，你做何解釋？『蔡凱蘿』是否為你的上游
    ？）封牌時間我有時會不注意，所以我請她通知我；擋牌的
    訊息是我要告知賭客的賠率，我現場很忙，所以請她通知我
    ；我向她報帳則是請她做紀錄。『蔡凱蘿』不是我的上游。」
    等語（見第21035號卷第41至42頁），其於偵訊中證稱：「
    （後來你商借場地後，在現場做什麼？）六合彩。……（有無
    請人？）有請一位負責幫我做紀錄。（何人？）我不知道他
    的名字，我都叫他蔡小姐。」等語（見第21035號卷第173至
    175頁）。且被告於警詢中自陳：「（你在臺北市○○區○○街0
    00號1樓地下簽注站擔任何種職務？工作職掌內容為何？）
    沒有職務。我只是幫忙傳達蔡凱蘿要告知簽注站負責人楊崇
    志的訊息。（你有無在臺北市○○區○○街000號1樓擔任收牌人
    員？）我不是收牌人員。（承上問，你稱你並非收牌人員，
    蔡凱蘿已是楊崇志所聘請的員工，兩人已利用通訊軟體LINE
    傳送工作相關事宜，為何蔡凱蘿於8月4日起至昨15日還要將
    539、六合彩相關擋牌事宜及號碼告知你，且將簽單傳送給
    你，你做何解釋？）因為楊崇志現場要泡茶給其他客人喝還
    要送客已經很忙，我向老闆楊崇志告知我可以幫你轉達蔡凱
    蘿的訊息。……（你是否知情楊崇志經營地下簽注站？）知道
    。（承上問，你稱你知情楊崇志該行為已經違背法律，為何
    你還要幫忙楊崇志？）因為我看他年邁且身體不好，所以才
    幫忙他。……（臺北市○○區○○街000號1樓是何時開始提供給賭
    客下注？每日營業時間為何？迄今獲利多少？）8月4日開始
    。我不知道。我不知道。」等語（見第21035號卷第29至35
    頁），其於偵訊中陳稱：「（是否認識蔡凱蘿？）認識。（
    蔡凱蘿有無將今彩五三九、六合彩等相關號碼及簽單給訴你
    ？）有。（蔡凱蘿為何要告訴你？）因為要把這個號碼傳給
    楊崇志，他在賣茶很忙，無法分身。（蔡凱蘿不會自己傳號
    碼給楊崇志，為何要你傳？）我是幫楊崇志忙，蔡凱蘿是把
    號碼傳到我手機給我，因為楊崇志在倒茶很忙，我再把號碼
    告訴楊崇志。（如果楊崇志在不忙的時候，還要傳號碼給你
    嗎？）楊崇志都很忙。（所以蔡凱蘿都是把號碼傳給你嗎？
    ）傳給我比較多。（你不是去喝茶嗎，為何要在櫃臺幫楊崇
    志抄號碼？）因為茶藝館利潤很微薄，我跟楊崇志認識很久
    了，都是去那裡幫他忙。……（你何時去茶藝館幫忙？）8月4
    日。（你8月4日開始幫忙，就在幫忙楊崇志傳號碼了嗎？）
    是。」等語（見第21035號卷第175至176頁）。並經本院勘
    驗被告扣案手機並擷取圖片結果，被告自108年8月4日至同
    年月15日，除8月11日外，均有持續按日接收「蔡凱蘿」所
    傳送之今彩539擋牌、限牌通知、六合彩擋牌通知、開牌通
    知，且於8月15日尚有接收「蔡凱蘿」傳送「8/15 2姐539 1
    2×21×27×37 双×1」之簽注訊息等情，有本院勘驗筆錄、扣
    案手機內LINE對話紀錄擷圖附卷可佐（見易卷一第87至91頁
    、第205至229頁）。足認同案被告楊崇志以LINE將簽注單、
    下注金額傳送予「蔡凱蘿」，由「蔡凱蘿」負責計算下注金
    額、收取簽注單及賭資，同案被告楊崇志與「蔡凱蘿」共同
    為犯罪事實欄一所示之行為，復且被告明知同案被告楊崇志
    等人係經營簽賭站，其自108年8月4日起，即在清茶館內，
    以LINE接收「蔡凱蘿」傳送之封牌時間、賠率、號碼、簽注
    單訊息，其等客觀上均有共同在公眾得出入之場所賭博、意
    圖營利供給賭博場所及聚眾賭博之行為，被告、同案被告楊
    崇志及「蔡凱蘿」主觀上均有共同行為之故意，灼然甚明。
    益徵被告上開所辯，不足採信。
　㈢綜上，本案事證明確，被告犯行已堪認定，應依法論科。
二、論罪
  ㈠按行為後法律有變更者，方有刑法第2條第1項之從舊從輕主
    義規定之適用，必也犯罪構成要件之變更而有擴張或限縮，
    或法定刑度之變更，始足當之。亦即，端視所適用處罰之成
    罪或科刑條件之實質內容，修正前、後法律所定要件有無不
    同而斷。若新、舊法之條文內容，縱有所修正，然其修正，
    係無關乎要件內容之不同或處罰之輕重，而僅單純屬文字、
    文義之修正或原有實務見解、法理之明文化，或僅條次之移
    列等無關有利或不利於行為人者，則非屬該條所指之法律有
    變更，自不生新舊法比較之問題，而應依一般法律適用原則
    ，適用裁判時法（最高法院109年度台上字第2479號判決意
    旨參照）。本案被告行為後，刑法第266條、第268條雖於10
    8年12月25日修正公布，並於同年月27日生效，惟該條文之
    修正，係將原依刑法施行法第1條之1第2項前段規定提高之
    罰金數額，調整換算後而予明定，以增加法律明確性，並未
    涉及適用處罰之成罪或科刑條件之實質內容變更，自應依一
    般法律適用原則，適用裁判時即修正後之同法條規定論處。
　㈡核被告所為，係犯刑法第266條第1項前段之在公眾得出入之
    場所賭博罪、同法第268條前段之意圖營利供給賭博場所罪
    及同條後段之意圖營利聚眾賭博罪。
　㈢按共同正犯，本係互相利用，以達共同目的，並非每一階段
    行為，各共同正犯均須參與。而共同實施犯罪行為，在合同
    意思範圍以內，相互利用他人之行為，以達其犯罪之目的，
    原不必每一階段行為均經參與，祇須分擔犯罪行為之一部，
    即應對於全部所發生之結果共同負責（最高法院72年度台上
    字第1978、5739號判決意旨參照）。被告、同案被告楊崇志
    及「蔡凱蘿」就犯罪事實欄一犯行，由同案被告楊崇志向商
    文章租用其所承租清茶館為賭博場所，並與賭客對賭香港六
    合彩、天天樂、今彩539號碼，再以LINE將簽注單、下注金
    額傳送予「蔡凱蘿」，由「蔡凱蘿」負責計算下注金額、收
    取簽注單及賭資，被告再以LINE接收「蔡凱蘿」傳送之封牌
    時間、賠率、號碼、簽注單訊息告知被告楊崇志，其等有犯
    意聯絡、行為分擔，應論以共同正犯。
　㈣次按刑事法若干犯罪行為態樣，本質上原具有反覆、延續實
    行之特徵，立法時既予特別歸類，定為犯罪構成要件之行為
    要素，則行為人基於概括之犯意，在密切接近之一定時、地
    持續實行之複次行為，倘依社會通念，於客觀上認為符合一
    個反覆、延續性之行為觀念者，於刑法評價上，即應僅成立
    一罪，俾免有重複評價、刑度超過罪責與不法內涵之疑慮；
    學理上所稱「集合犯」之職業性、營業性或收集性等具有重
    複特質之犯罪均屬之，例如經營、從事業務、收集、販賣、
    製造、散布等行為概念者，最高法院95年度台上字第1079號
    刑事判決意旨可資參照。查被告自108年8月4日起至108年8
    月15日為警查獲日止，反覆與同案被告楊崇志、「蔡凱蘿」
    共同為賭博、供給賭博場所及聚眾賭博以牟利之犯行，其行
    為於概念上應評價為包括的一罪之集合犯而僅論以一罪。被
    告所犯上開3罪間，均係本於一個營利犯意而為一犯罪行為
    之各個舉動，應屬法律概念之一行為，其一行為觸犯上開3
    罪名，為想像競合犯，應依刑法第55條規定，從一重之意圖
    營利聚眾賭博罪處斷。　
三、科刑
　　爰以行為人之責任為基礎，審酌被告不思從事正當工作以謀
    生計，罔顧法治，與同案被告楊崇志、「蔡凱蘿」共同非法
    經營地下簽賭並提供賭博場所，助長社會大眾投機風氣，影
    響社會秩序及善良風俗，殊非可取，衡酌被告犯後於警詢、
    偵訊中坦承部分犯行，於審理中改口否認犯行之犯後態度，
    兼衡其犯罪動機、目的、手段、犯罪情節、自述受有國中畢
    業之教育程度、本案發生時從事殯葬業、現今無業、現由其
    兒子扶養之家庭生活與經濟狀況（見易卷三第108頁）等一
    切情狀，量處如主文第1項所示之刑，並諭知易科罰金之折
    算標準，以資懲儆。
四、沒收
　㈠按犯罪所用、犯罪預備之物或犯罪所生之物，屬於犯罪行為
    人者，得沒收之。但有特別規定者，依其規定，刑法第38條
    第2項定有明文。查扣案如附表編號一所示之物，為被告所
    有，且被告有用與「蔡凱蘿」聯繫，業經被告供述在卷（見
    第21035號卷第31頁，易卷一第89頁），並經本院勘驗被告
    扣案如附表編號一所示之物，擷取圖片結果，被告自108年8
    月4日至同年月15日，除8月11日外，均有持續按日接收「蔡
    凱蘿」所傳送之今彩539擋牌、限牌通知、六合彩擋牌通知
    、開牌通知，並於8月15日尚有接收「蔡凱蘿」傳送「8/15 
    2姐539 12×21×27×37 双×1」之簽注訊息等情，有本院勘驗
    筆錄、扣案手機內LINE對話紀錄擷圖附卷可佐（見易卷一第
    87至91頁、第205至229頁），足認係被告犯罪所用之物，應
    依刑法第38條第2項之規定宣告沒收。
　㈡至扣案如附表編號二所示之物，係自被告身上所查扣，有臺
    北市政府警察局萬華分局110年5月18日北市警萬分刑字第11
    03019775號函暨檢附查獲員警之職務報告在卷可參（見易卷
    二第405至409頁）。可知從形式上判斷，已難逕認上開扣案
    現金係在賭檯或兌換籌碼處之財物，更無具體證據可證該現
    金，係自賭客抑或同案被告楊崇志所取得，自難逕認與本案
    犯罪所得有關。從而，自無從於被告所犯上開罪名項下，予
    諭知沒收或追徵，併予敘明。
　㈢犯罪所得，屬於犯罪行為人者，沒收之；前二項之沒收，於
    全部或一部不能沒收或不宜執行沒收時，追徵其價額。刑法
    第38條之1第1項前段、第3項分別定有明文。且按共同正犯
    犯罪所得之沒收或追徵，應就各人所分得之數為之；又所謂
    各人「所分得」之數，係指各人「對犯罪所得有事實上之處
    分權限」而言，其各成員有無犯罪所得、所得數額，係關於
    沒收、追繳或追徵標的犯罪所得範圍之認定，雖非屬犯罪事
    實有無之認定，不適用「嚴格證明法則」，無須證明至毫無
    合理懷疑之確信程度，事實審法院仍應視具體個案之實際情
    形，於各共同正犯有無犯罪所得，或犯罪所得多寡，綜合卷
    證資料及調查結果，依自由證明程序釋明其合理之依據而為
    認定，倘若共同正犯各成員內部間，對於不法利得分配明確
    時，應依各人實際分配所得宣告沒收；若共同正犯成員對不
    法所得並無處分權限，與其他成員亦無事實上之共同處分權
    限者，自不予諭知沒收；然若共同正犯各成員對於不法利得
    享有共同處分權限時，則仍應負共同沒收之責（最高法院10
    6年度台上字第539號判決意旨參照）。依卷內證據資料，亦
    難認被告有因本案獲有犯罪所得，自無從為沒收追繳之宣告
    ，附此敘明。
據上論斷，應依刑事訴訟法第299條第1項前段、刑法第28條、第
266條第1項前段、第268條、第55條、第41條第1項前段、第38條
第2項前段，刑法施行法第1條之1第1項，判決如主文。
本案經檢察官楊舒雯提起公訴，檢察官陳國安、蒲心智、郭昭吟
到庭執行職務。
中　　華　　民　　國　　110 　年　　12　　月　　29　　日
　　　　　　　　　刑事第四庭    法　官　吳明蒼
上正本證明與原本無異。 
如不服本判決應於收受送達後20日內向本院提出上訴書狀，並應
敘述具體理由；其未敘述上訴理由者，應於上訴期間屆滿後20日
內向本院補提理由書（均須按他造當事人之人數附繕本）「切勿
逕送上級法院」。告訴人或被害人如對於本判決不服者，應具備
理由請求檢察官上訴，其上訴期間之計算係以檢察官收受判決正
本之日期為準。 因疫情而遲誤不變期間，得向法院聲請回復原
狀。
                                  書記官　陳韻宇
中　　華　　民　　國　　110 　年　　12　　月　　30　　日
附錄本案論罪科刑法條全文：
中華民國刑法第266條
在公共場所或公眾得出入之場所賭博財物者，處3萬元以下罰金
。但以供人暫時娛樂之物為賭者，不在此限。
當場賭博之器具與在賭檯或兌換籌碼處之財物，不問屬於犯人與
否，沒收之。
中華民國刑法第268條
意圖營利，供給賭博場所或聚眾賭博者，處3年以下有期徒刑，
得併科9萬元以下罰金。
附表：
編號 物品名稱及數量 一 OPPO牌手機壹支（IMEI：000000000000000） 二 現金2萬6,700元